臺灣彰化地方法院刑事判決　　　　　　　 94年度訴字第665號
公　訴　人　臺灣彰化地方法院檢察署檢察官
被　　　告　乙○○　男　41歲.
　　　　　　　　　　住彰化縣芬.
被　　　告　丁○○　男　34歲.
　　　　　　　　　　住彰化縣芬.
被　　　告　丙○○　男　24歲.
　　　　　　　　　　住彰化縣芬.
上列被告因妨害自由等案件，經檢察官提起公訴（94年度偵字
第619號），本院裁定依簡式判程序判決如下：
    主      文
乙○○、丁○○共同以非法方法，剝奪人之行動自由，累犯，各
處有期徒刑伍月，如易科罰金，均以參佰元折算壹日。
丙○○共同以非法方法，剝奪人之行動自由，處有期徒刑肆月，
如易科罰金，以參佰元折算壹日。
    事      實
一、乙○○曾於民國88年間，因施用第1、2級毒品案件，經本院
　　以89年度訴字第155號判處有期徒刑8月、5月，應執行有期
    徒刑11月確定，並於93年2月27日因縮短刑期執行完畢。丁○○曾於85年間，因違反肅清煙毒條例等案件，經法院分別
    判處有期徒刑3年1月、6月、4月及有期徒刑3年2月、6月確
    定，後經定應執行刑為5年6月，於89年4月25日縮短刑期假
    釋出監，並於91年2月2日假釋期滿未經撤銷，視為執行完畢
    。緣甲○○積欠乙○○父親債務未如期清償，引發乙○○之
    不滿，乃約丙○○、丁○○共謀以強押甲○○方式，脅迫甲○○清償欠款。其三人遂共同基於剝奪甲○○行動自由之犯
    意聯絡及行為分擔，由乙○○先於93年12月27日14時許打電
    話藉詞要請甲○○幫忙估算鐵價，與之相約在國道第2高速
    公路下之烏溪旁見面。甲○○不疑有他，遂駕駛自小貨車搭
    載友人彭信溪一同前往。甲○○、彭信溪抵達上揭約定地點
    時，乙○○、丁○○、丙○○即強拉甲○○至貓羅溪邊，彭
    信溪見狀一同前往，乙○○隨即掌摑甲○○之臉頰一下，並
    斥問甲○○身上有無帶錢，甲○○答稱有新台幣（下同）4
    千多元，乙○○便強行取走甲○○身上之4千多元。乙○○
    、丁○○、丙○○並嚇令甲○○簽寫60萬元之借據，甲○○
    不從，丁○○、丙○○作勢欲將甲○○推入溪中，甲○○迫
    不得已而簽立借據。同日20時許，渠等違反甲○○之意願，
    由丁○○以膠帶綁住甲○○之雙眼，並駕駛甲○○之自小貨
    車，丙○○與甲○○、彭信溪則坐在該車之後座，駛至烏溪
    旁之道路後，丁○○、丙○○先讓彭信溪下車離去，丁○○
    駕車駛至彰化縣芬園鄉山區，未幾，乙○○駕車趕至該處與
    甲○○討論清償債務之事。嗣於翌日（28日）9時許，乙○○始駕車搭載甲○○返回住處，甲○○至此始重獲行動自由
    。
二、案經甲○○訴由彰化縣警察局彰化分局報請台灣彰化地方檢
    察署檢察官偵查起訴。
    理      由
一、上開事實業據被告乙○○、丁○○、丙○○於本院審理時供
    承不諱，核與告訴人甲○○、證人彭信溪於警、偵訊時之證
    述大致相符，本件事證明確，被告3人犯行均堪認定。
二、核被告乙○○、丙○○、丁○○所為，係犯刑法第302條第1
    項之剝奪行動自由罪。按刑法第302條之妨害自由罪，係妨
    害他人自由之概括的規定，故行為人具有一定目的，以非法
    方法剝奪人之行動自由者，除法律別有處罰較重之規定，例
    如略誘及擄人勒贖等罪，應適用各該規定處斷外，如以使人
    行無義務之事，或妨害人行使權利為目的，而其強暴脅迫復
    已達於剝奪人行動自由之程度，即祇成立本罪，不應再依同
    法第304條論處。誠以此項使人行無義務之事，或妨害人行
    使權利之低度行為，應為剝奪人行動自由之高度行為所吸收
    ，不能以其目的係在使人行無義務之事，或妨害人行使權利
    ，認為係觸犯刑法第302條第1項及第304條第1項之2罪名，
    依同法第55條，從1重處斷。最高法院29年上字第2359號著
    有判例意旨可資參照。是被告等人將告訴人甲○○強押至貓
    羅溪，強制告訴人簽立借據，復押至彰化縣芬園鄉山區之犯
    行，揭諸上開判例意旨，不另論刑法第304條第1項之強制罪
    。復按刑法第302條第1項之妨害自由罪，原以強暴、脅迫為
    構成要件，其因而致普通傷害，乃強暴、脅迫當然之結果，
    除另有傷害故意外，仍祇成立該條項之罪，無同法第277 條
    第1項之適用（此有最高法院30年上字第370號判例可參）。
    故本案被告乙○○在剝奪告訴人甲○○之行動自由過程中之
    傷害行為，依前揭意旨，視為剝奪行動自由之行為，不另論
    傷害罪，公訴人認被告等人係犯刑法第302條第1項、第304
    條第1項、第277條第1項3罪，且有方法結果之牽連關係，應
    從一重之剝奪行動自由罪處斷，容有誤會。被告乙○○、丙○○、丁○○間，互有犯意聯絡及行為分擔，均為共同正犯
    末查，被告乙○○、丁○○有事實欄所載之前科紀錄，此有
    台灣高等法院被告全國前案紀錄表附卷可按，其2人於5年以
    內再犯有期徒刑以上之本罪，為累犯，應依法各加重其刑。
    爰審酌被告三人之素行，犯罪之動機、目的、手段非屬平和
    、剝奪被害人之行動自由及傷害之方法、告訴人所受傷害、
    恐懼之程度非輕，及三人犯罪後之態度等一切情狀，分別量
    處如主文所示之刑，並均諭知易科罰金之折算標準。
據上論結，應依刑事訴訟法第273條之1第1項、第299條第1項前
段，刑法第28條、第302條第1項、第47條、第41條第1項前段，
罰金罰鍰提高標準條例第1條前段、第2條，判決如主文。
本件經檢察官楊忠城到庭執行職務。
中　　華　　民　　國　　94　　年　　7　　月　　12　　日
                  刑事第二庭    審判長法  官  宋恭良
                                      法  官  吳永梁
                                      法  官  許雅婷
以上正本證明與原本無異。
如不服本判決，應於判決送達後十日內，向本院提出上訴狀（須
附上訴狀繕本）。
告訴人或被害人對於判決如有不服具備理由請求檢察官上訴者，
其上訴期間之計算係以檢察官收受判決正本之日期為準。
中　　華　　民　　國　　94　　年　　7 　　月　　13　　日
                                      書記官  劉玫金
附錄本案論罪科刑法條：
中華民國刑法第302條
私行拘禁或以其他非法方法，剝奪人之行動自由者，處五年以下
有期徒刑、拘役或三百元以下罰金。
因而致人於死者，處無期徒刑或七年以上有期徒刑，致重傷者，
處三年以上十年以下有期徒刑。
第一項之未遂犯罰之。
